【裁判字號】    98,簡上,162
【裁判日期】    980527
【裁判案由】    侵權行為損害賠償
【裁判全文】
臺灣臺北地方法院民事判決             98年度簡上字第162號
上  訴  人  乙○○
被  上訴人  甲○○
上列當事人間請求侵權行為損害賠償事件，上訴人對於中華民國
97年12月23日本院新店簡易庭97年度店簡字第2127號第一審判決
提起上訴，本院於中華民國98年5月14日言詞辯論終結，判決如
下：
    主  文
上訴駁回。
第二審訴訟費用新臺幣肆仟肆佰柒拾元由上訴人負擔。
    事實及理由
甲、程序部分：
    上訴人乙○○上訴聲明原為：(一)原判決不利上訴人之部分廢
    棄；(二)被上訴人應再給付上訴人新臺幣（下同）28萬元及自
    起訴狀繕本送達翌日起至清償日止，按年息5％計算之利息
    ；(三)第一審廢棄部分及第二審訴訟費用均由被上訴人負擔；
    (四)第2、3項請准依職權宣告假執行。嗣於民國98年4月8日本
    院準備程序期日撤回上開第4項宣告假執行之聲請，核無不
    合，先予敘明。
乙、實體部分：
一、上訴人主張：上訴人之女劉仰真任職於被上訴人擔任負責人
    之凱高股份有限公司（下簡稱凱高公司），而被上訴人於96
    年2月26日劉仰真上班時，無預警通知劉仰真終止雇傭契約
    ，上訴人聞訊後於翌日即同年月27日帶同劉仰真至凱高公司
    詢問原因，詎被上訴人竟基於傷害犯意，徒手抓上訴人手臂
    ，並以手揮打上訴人臉部，使上訴人受有右臉紅腫、右上臂
    瘀傷等傷害，嗣經上訴人提出刑事告訴，經臺灣高等法院97
    年度上易字第1297號認定被上訴人犯傷害罪而判處罰金2,00
    0元（並減刑為罰金1,000元）確定。上訴人因遭被上訴人毆
    打，致受有右臉紅腫、右上臂瘀傷等傷害，並造成上訴人眼
    鏡右邊鏡片破裂，無法使用，被上訴人自應負賠償責任。而
    右臉當時之紅腫，日後導致淤血、微血管增生（血管瘢瘤）
    ，致原本容貌端正之上訴人幾乎破相，受有重大損害，不得
    不進行整容手術。依醫生診斷，須進行長波銣雅鉻雷射療程
    以恢復原來容貌，治療費用預估至少8萬元。又上訴人因被
    上訴人之侵權行為必須經常出庭，耗費時間及精力，有時無
    法工作，致受有減少工作收入之損失2萬元。再被上訴人故
    意傷害上訴人之行為，除造成上訴人臉部嚴重而難以回復之
    傷害外，被上訴人歷經長達18個月偵審程序以來，始終無絲
    毫悔意，非但拒不向上訴人道歉，且一再誣蔑上訴人係自己
    造成傷害來誣告被上訴人，致上訴人身心飽受痛苦煎熬，誠
    非筆墨所能形容，上訴人自得請求被上訴人賠償精神上損害
    20萬元。爰依民法第184條第1項及第195條第1項規定，請求
    被上訴人應給付上訴人30萬元。
二、被上訴人則以：劉仰真任職凱高公司主管職務1年多來，持
    續常態遲到，屢勸不聽，不適任主管職務，並被公司查出私
    自更改公司電腦Skype儲值帳戶為其私人名義，企圖不明並
    涉及侵占公司財物而遭解僱，劉仰真向本院所提確認僱傭關
    係之訴已遭駁回。上訴人於96年2月27日與劉仰真進入凱高
    公司，佔據會議桌大聲喧鬧，揚言不拿到錢不離開，意圖恐
    嚇，經被上訴人要求離去，雙方發生拉扯，被上訴人確未動
    手毆打上訴人，而上訴人所提財團法人基督復臨安息日會臺
    安醫院96年3月1日之診斷證明書（下稱系爭診斷證明書），
    除時間不符外，瘀傷處亦與臉部血管增生不符。又上訴人所
    提大安春暉診所治療費用估價單（下稱系爭估價單）經被上
    訴人上網查證，該診所為私人經營的美容診所，服務項目包
    括：脈衝光治療青春痘、玻尿酸、肉毒桿菌、隆乳、拉皮、
    隆鼻等，上訴人提出之驗傷單與治療報告不符，上訴人本件
    所提請求顯有造假之嫌等語，資為抗辯。
三、原審判決判命被上訴人應給付上訴人2萬元，及自97年11月1
    0日起至清償日止，按年息5％計算之利息，並依職權為假執
    行之宣告。上訴人就其敗訴部分，提起本件上訴到院，聲明
    求為判決：(一)原判決不利上訴人之部分廢棄；(二)被上訴人應
    再給付上訴人28萬元及自97年11月10日起至清償日止，按年
    息5％計算之利息。被上訴人答辯聲明則為：上訴駁回。
四、兩造不爭執事項：
  (一)系爭診斷證明書診斷欄上載有：右臉紅腫、右上臂瘀傷；醫
    師囑言欄則記載：上訴人主訴前天被人打傷有頭暈情形（見
    原審卷第6頁）。
  (二)被上訴人因傷害上訴人，經臺灣高等法院97年度上易字第12
    79號判決被上訴人傷害人之身體，處罰金2,000元，如易服
    勞役以1,000元折算1日，減為罰金1,000元，如易服勞役以
    1,000元折算壹日確定。
  (三)系爭估價單載有：上訴人診斷為鈍傷後血管增生（血管瘢瘤
    ）1.3×5公分，需以長波銣雅鉻雷射治療，預估醫療費8萬
    元至10萬元（見原審卷第15頁）。
五、得心證之理由：
    上訴人主張因遭被上訴人毆打，受有2萬元之減少工作收入
    損失，預估需8萬元之美容費用，並請求20萬元之精神慰撫
    金等情，為被上訴人所否認，並以上開情詞置辯，是本件之
    爭點厥為：(一)被上訴人是否有為傷害上訴人之行為？(二)上訴
    人請求之預估之美容費用是否合法有據？如是，則得請求之
    金額為若干？(三)上訴人請求之減少工作收入損失是否合法有
    據？如是，則得請求之金額為若干？(四)上訴人請求之精神慰
    撫金是否合法有據？如是，則得請求之金額為若干？茲析述
    如次：
  (一)被上訴人是否有為傷害上訴人之行為？
  1.吳孟純即當時任職被上訴人公司且在場之員工於刑事案件偵
    審中證稱：伊見到甲○○抓乙○○的肩膀，叫乙○○滾出去
    ，乙○○以其是監護人，就沒有出去，甲○○就一手抓著乙
    ○○脖子，一手抓肩膀，推乙○○往出門的方向，後來乙○
    ○有跌坐在地上，蘇倍賢過來把他們隔開等語（見臺灣臺北
    地方法院檢察署96年度偵續字第490號卷、下稱偵查卷、第
    23頁，及本院96年度易字第2926號卷、下稱刑事一審卷、第
    38頁）。
  2.蘇倍賢即當時任職被上訴人公司且在場之員工於刑事案件偵
    審中亦證稱：伊看見乙○○與甲○○有激烈拉扯，乙○○跌
    坐在地，也看見甲○○抓乙○○衣領，應該是有動手，伊不
    知有無打到，有看見甲○○將乙○○推出去，只知力道很大
    等語（見偵查卷第33頁及第34頁，及刑事一審卷第39頁）。
  3.劉仰真於刑事案件偵審中則證稱：甲○○要搶其父親即乙○
    ○之身分證，就發生拉扯，甲○○用雙手推其父親，其父親
    就往後跌，之後就要把其父親推出去，用雙手抓其父親手臂
    ，甲○○那時像發瘋一樣，後來是蘇倍賢擋在他們中間，甲
    ○○才停手等語（見偵查卷第38頁及第39頁、及刑事一審卷
    第40頁）。
  4.本院審酌被上訴人於刑事案件偵審中亦自承其有推上訴人出
    去，用身體要求他們離開公司，雙方確有拉扯等情（見臺灣
    臺北地方法院檢察署96年度偵字第6547號卷第15頁，及刑事
    一審卷第10頁反面），並參以上開吳孟純、蘇倍賢及劉仰真
    於刑事案件偵審中之證述，且被上訴人受傷之程度亦有系爭
    診斷證明書在卷可稽，因認被上訴人確有傷害上訴人之行為
    ，況臺灣高等法院97年度上易字第1279號判決亦為相同之認
    定。被上訴人所辯，不足採信。
  (二)上訴人請求之預估美容費用是否合法有據？如是，則得請求
    之金額為若干？
    按侵權行為損害賠償之債，須損害之發生與加害人之故意或
    過失加害行為間有相當因果關係，始能成立。所謂相當因果
    關係，係以行為人之行為所造成之客觀存在事實，依經驗法
    則，可認通常均可能發生同樣損害之結果而言；如有此同一
    條件存在，通常不必皆發生此損害之結果，則該條件與結果
    並不相當，即無相當因果關係；不能僅以行為人就其行為有
    故意過失，自認該行為與損害間有相當因果關係。本件上訴
    人主張其因被上訴人之傷害行為，致右臉紅腫，日後導致淤
    血、微血管增生（血管瘢瘤），須進行長波銣雅鉻雷射療程
    以恢復原來容貌，治療費用預估至少8萬元等情，雖據其提
    出系爭估價單為憑，惟系爭估價單所載之門診日期為97年10
    月1日，距被上訴人為傷害行為之96年2月27日，已逾1年7個
    月，則系爭估價單所載「鈍傷後血管增生（血管瘢瘤）1.3X
    5公分」，是否確因被上訴人之傷害行為所致，已非無疑。
    況依經驗法則，臉部遭毆打紅腫，通常不必皆發生微血管增
    生（血管瘢瘤）之損害結果，是依上揭說明，被上訴人之傷
    害行為與上訴人主張因微血管增生（血管瘢瘤）須支付美容
    費用之損失，並無相當因果關係，上訴人是項請求，即屬無
    據。
  (三)上訴人請求之減少工作收之損失是否合法有據？如是，則得
    請求之金額為若干？
    按當事人主張有利於己之事實者，就其事實有舉證之責任。
    民事訴訟法第277條前段定有明文。又當事人主張事實，須
    負舉證責任，倘其所提出之證據，不足為主張事實之證明，
    自不能認其主張之事實為真實。本件上訴人雖主張被上訴人
    應賠償其減少工作之損失2萬元，然並未舉證以實其說，其
    是否確有上開損失，已非無疑。況上訴人所稱：因被上訴人
    之侵權行為必須經常出庭，耗費時間及精力，有時無法工作
    ，致受有減少工作收入之損失等情，要非民法第193條第1項
    所規定「減少勞動能力」損害賠償之項目，而上訴人固因被
    上訴人迄未對上訴人為賠償始提起本件訴訟而須出庭應訴，
    然民事訴訟法並未禁止當事人委託他人代理出庭，則上訴人
    因請假開庭所受損失與被上訴人之侵權行為間，亦顯無相當
    因果關係存在，是上訴人就此部分之請求，亦屬無據。
  (四)上訴人請求之精神慰撫金是否合法有據？如是，則得請求之
    金額為若干？
    按不法侵害他人之身體、健康、名譽、自由、信用、隱私、
    貞操，或不法侵害其他人格法益而情節重大者，被害人雖非
    財產上之損害，亦得請求賠償相當之金額，民法第195條第1
    項前段定有明文。復按慰藉金之賠償須以人格權遭遇侵害，
    使精神上受有痛苦為必要，其核給之標準固與財產上損害之
    計算不同，然非不可斟酌雙方身分資力與加害程度，及其他
    各種情形核定相當之數額，最高法院51年台上字第223號判
    例要旨可資參照。本件被上訴人對上訴人既有侵權行為肇致
    身體上傷害，上訴人自可請求被上訴人給付非財產上損害賠
    償即精神慰藉金。查上訴人係專科畢業，擔任教材教具公司
    負責人，名下財產有投資1筆計250萬元，94年至96年之報稅
    年所得分別為36萬元、36萬7,900元及36萬6,400元；被上訴
    人係大學畢業，擔任公司負責人，名下財產有不動產3筆及
    投資1筆計287萬2,400元，94年至96年之報稅年所得分別為1
    2萬元、50萬5,272元及50萬1,720元，有兩造94年度至96 年
    度稅務電子閘門財產所得調件明細表附卷可稽（見本院卷第
    19頁至第30頁），且為兩造所不爭執，應堪信為真實。爰審
    酌被上訴人故意徒手推送及拉扯上訴人之加害情形、上訴人
    所受傷害程度，及兩造上開身分及資力等情狀，本院認上訴
    人得請求之精神慰撫金以2萬元為適當。
六、綜上所述，被上訴人確有傷害上訴人之行為，而上訴人請求
    之預估美容費用8萬元及減少工作收之損失2萬元，均屬無據
    ，又其得請求之精神慰撫金以2萬元為適當。從而，上訴人
    依侵權行為之法律關係請求被上訴人給付2萬元及自起訴狀
    繕本送達翌日即97年11月10日起至清償日止，按年息5％計
    算之利息，為有理由，應予准許，逾此部分之請求，則無理
    由，應予駁回。又依民事訴訟法第427條第1項所為被上訴人
    敗訴之判決，應依同法第389條第1項第3款規定依職權宣告
    假執行，並得依同法第392條第2項規定依聲請宣告預供擔保
    免為假執行。是則原審就上開應准許部分判命被上訴人如數
    給付，並依職權宣告假執行及依聲請宣告預供擔保免為假執
    行，於法並無不合。上訴意旨指摘原判決不當，求予廢棄改
    判，為無理由，應予駁回其上訴。
七、據上論結，本件上訴為無理由，依民事訴訟法第436條之1第
    3項、第449條第1項、第78條，判決如主文。
中    華    民    國    98    年    5     月    27    日
                  民事第四庭  審判長法  官  周祖民
                                    法  官  張瑜鳳
                                    法  官  賴武志
以上正本係照原本作成
本判決不得上訴
中    華    民    國    98    年    5     月    27    日
                                    書記官  施若娟


司法院資訊處製作；財團法人民間司法改革基金會備份。
